---
title: "Control de patógenos de post cosecha en pera"
format: html
editor: visual
editor_options: 
  chunk_output_type: inline
---

```{r, warning=FALSE, message=FALSE}
pacman::p_load(
  tidyverse, 
  rio, 
  janitor, 
  lme4, 
  DHARMa, 
  emmeans, 
  multcomp,
  sjPlot,  
  ggeffects,
  ggplot2,
)
conflicted::conflict_prefer("filter", "dplyr")
conflicted::conflict_prefer("select", "dplyr")
theme_set(theme_bw(base_size=12))
```

## Carga de datos

```{r}
datos <- rio::import("data/pera.csv") %>%
  mutate_at(vars(year,time), as.factor) 
```

```{r}
datos %>% str
```

## Gráficos de exploración

Podredumbres totales

```{r}
datos %>% 
  ggplot() + 
  aes(x=time, y=total_roots/n) + 
  geom_jitter(width=.2, col=2, alpha=.5) + 
  geom_boxplot(width=.5, alpha=.1) + 
  labs(x="Post harvest time", 
       y="Incidence") + 
  facet_grid(year~treatment)
```

Podredumbres por Botrytis

```{r}
datos %>% 
  ggplot() + 
  aes(x=time, y=botrytis/n) + 
  geom_jitter(width=.2, col=2, alpha=.5) + 
  geom_boxplot(width=.5, alpha=.1) + 
  labs(x="Post harvest time", 
       y="Botrytis incidence") + 
  facet_grid(year~treatment)
```

Podredumbres por Alternaria

```{r}
datos %>% 
  ggplot() + 
  aes(x=time, y=alternaria/n) + 
  geom_jitter(width=.2, col=2, alpha=.5) + 
  geom_boxplot(width=.5, alpha=.1) + 
  labs(x="Post harvest time", 
       y="Alternaria incidence") + 
  facet_grid(year~treatment)
```

Podredumbres por Penicilium

```{r}
datos %>% 
  ggplot() + 
  aes(x=time, y=penicilium/n) + 
  geom_jitter(width=.2, col=2, alpha=.5) + 
  geom_boxplot(width=.5, alpha=.1) + 
  labs(x="Post harvest time)", 
       y="Penicilium incidence") + 
  facet_grid(year~treatment)
```

## Modelación

### modelo 1: efecto tratamiento. Año y tiempo como aleatorios

```{r}
mod1 <- glmer(cbind(total_roots, n-total_roots) ~ treatment +                                    (1|year/time),
          family="binomial", 
             data= datos)
summary(mod1)

```

```{r}
simulateResiduals(mod1) %>% testResiduals()
```

```{r}
tab_model(mod1)
plot_model(mod1, type='pred', show.data=T,   bpe.color ="red")
```

```{r}
car::Anova(mod1)#No significativo
```

```{r}
em1 <- emmeans(mod1, ~ treatment, type="response")
res1 <- cld(em1, Letters = letters, alpha = .05, type = "response")
knitr::kable(res1)
```

#### Modelo 2a: Analisis solo en tiempo final (150 días) con efecto fijo del tratamiento. Año como afecto aleatorio. 
```{r}
datos150<-datos%>%
filter(time=="150")

mod2a <- glmer(cbind(total_roots, n-total_roots) ~ treatment +                                    (1|year),
          family="binomial", 
             data= datos150)
summary(mod2a)
```

```{r}
simulateResiduals(mod2a) %>% testResiduals()
```
```{r}
tab_model(mod2a)
plot_model(mod2a, type='pred', show.data=T,   bpe.color ="red")
```
```{r}
car::Anova(mod2a)#efecto trat significativo
```
```{r}
em2a <- emmeans(mod2a, ~ treatment , type="response")
res2a <- cld(em2a, Letters = letters, alpha = .05, type = "response")
knitr::kable(res2a)
```



### Modelo 2b: Analisis solo en tiempo final (150 días) con efecto tratamiento y año. 

```{r}
datos150<-datos%>%
filter(time=="150")
```

```{r}
mod2b <- glm(cbind(total_roots, n-total_roots) ~ treatment * year,
          family="binomial", 
             data= datos150)
summary(mod2b)

```

```{r}
simulateResiduals(mod2b) %>% testResiduals()#test outliers significativo
```

```{r}
tab_model(mod2b)
plot_model(mod2b, type='pred', show.data=T,   bpe.color ="red")
```

```{r}
car::Anova(mod2b)#trat significativo
```

```{r}
em2 <- emmeans(mod2b, ~ treatment, by="year" , type="response")
res2 <- cld(em2, Letters = letters, alpha = .05, type = "response")
knitr::kable(res2)
```
